臺灣高等法院臺中分院刑事判決
110年度上訴字第1911號

上  訴  人  
即  被  告  潘翔富




選任辯護人  林立婷律師（法扶律師）
上列上訴人因加重詐欺等案件，不服臺灣臺中地方法院110年度
訴字第683號中華民國110年7月30日第一審判決（起訴案號：臺
灣臺中地方檢察署110年度偵字第1412號），提起上訴，本院判
決如下：
    主  文
上訴駁回。
    事  實
一、潘翔富於民國108年2月26日前之某日，以江彥霆（所涉幫助
    詐欺罪嫌部分業經臺灣桃園地方檢察署108年度偵字第23584
     號案件為不起訴處分）名義，向橘子行動支付股份有限公
    司申請會員帳號「tom123746 」，再利用該會員帳號申設國
    泰世華商業銀行帳號0000000000000000號網路虛擬帳戶（對
    應之實體帳戶為江彥霆所有中華郵政股份有限公司帳號0000
    000-0000000 帳戶、驗證門號則是張登豐之門號0000000000
    號行動電話）後，即意圖為自己不法所有，基於利用網際網
    路對公眾散布以詐欺取財之犯意，在臉書「新楓之谷--優伊
    娜」社團網頁內，以暱稱「TinaLin 」刊登販售網路裝備之
    不實訊息，高士權見到該訊息後，於108年2月26日凌晨0時3
    9分許，透過臉書向「Tina Lin」私訊表示欲購買遊戲裝備
    「輪迴碑石」，潘翔富佯稱匯款即可取得該裝備等語，高士
    權因而陷於錯誤，於同日凌晨1時46分許，匯款新臺幣4,800
    元至潘翔富指定之前開國泰世華銀行帳號0000000000000000
    號網路虛擬帳戶內。嗣高士權遲遲未取得遊戲裝備，驚覺受
    騙報警處理，始循線查獲上情。
二、案經高士權告訴後由臺灣高等檢察署檢察長核轉臺灣臺中地
    方檢察署檢察官偵查起訴。
    理  由
壹、程序部分：
一、上訴人即被告潘翔富（以下稱被告）原未聲明一部上訴，依
    刑事訴訟法第348條第1項規定，視為全部上訴，惟其於本院
    準備程序時就原判決事實及理由欄二㈡行使變造國民身分證
    供冒名使用罪部分撤回上訴，此有撤回上訴聲請書在卷可稽
    （見本院卷第123頁），是此部分業已確定，而非屬本院審
    理範圍，合先說明。
二、本件認定事實所引用之卷內所有卷證資料（包含人證、物證
    、書證），並無證據證明係公務員違背法定程序所取得，與
    本案事實亦有自然之關連性，檢察官、被告及辯護人於準備
    程序迄至本案言詞辯論終結，均不爭執該等卷證之證據能力
    或曾提出關於證據能力之聲明異議，且卷內之傳聞書證，亦
    無刑事訴訟法第159條之4之顯有不可信之情況或其他不得作
    為證據之情形，本院認引為證據為適當，是依刑事訴訟法第
    159條之4、之5等規定，下述認定事實所引用之證據方法均
    有證據能力。
貳、認定犯罪事實所憑之證據及理由：　　
一、訊據被告固坦承詐騙高士權4,800元一情，但否認有何利用
    網際網路對公眾散布之加重詐欺取財犯意，辯稱：在臉書「
    新楓之谷--優伊娜」社團網頁刊登販售網路裝備之訊息時，
    確有轉賣網路裝備之真意，嗣高士權以私訊表示欲購買特定
    「轉迴碑石」之裝備時，因被告並無此項設備，又礙於經濟
    壓力，遂萌生詐欺犯意，所為應僅該當普通詐欺罪等語。
二、經查：　　
  ㈠上開犯罪事實，業經被告於原審坦認「（問：對於檢察官起
    訴事實有何意見？是否認罪？）沒有意見，對於檢察官起訴
    之犯罪事實我都承認」、「我承認有上開犯罪事實」等語（
    見原審卷第116頁、第133頁），核與證人高士權指述、江彥
    霆、張登豐供述情節相符（見臺灣士林地方檢察署偵字第10
    267號卷第5至10頁、第13至15頁），並有橘子行動支付股份
    有限公司108年5月24日函檢附之虛擬帳號0000000000000000
    號對應之會員資料及帳戶交易紀錄、高士權與被告臉書對話
    紀錄截圖、高士權提出之行動轉帳交易記錄、門號00000000
    00號電話通聯調閱查詢單、中華郵政股份有限公司108年10
    月8日函檢附之帳號0000000-0000000號帳戶基本資料及歷史
    交易清單在卷為憑（見臺灣士林地方檢察署偵字第10267號
    卷第16至17頁、第33至39頁、第62頁、第65頁、第33至61頁
    ，臺灣桃園地方檢察署108年度偵字第23097號卷第19至31頁
    ），而可認定。
　㈡被告雖辯稱其一開始確有販賣網路裝備之真意，嗣因高士權
    私訊指明買受「輪迴碑石」始起意詐騙等語。惟按刑法第33
    9條之4加重詐欺罪，關於第1項第3款「以廣播電視、電子通
    訊、網際網路或其他媒體等傳播工具，對公眾散布而犯之。
    」之加重事由，其立法理由已敘明：「考量現今以電信、網
    路等傳播方式，同時或長期對社會不特定多數之公眾發送訊
    息施以詐術，往往造成廣大民眾受騙，此一不特定、多數性
    詐欺行為類型，其侵害社會程度及影響層面均較普通詐欺行
    為嚴重，有加重處罰之必要，爰定為第3款之加重處罰事由
    。」申言之，係因以廣播電視、電子通訊、網際網路或其他
    媒體等傳播工具，對公眾散布而犯之，將導致不特定人或多
    數人於閱聽見聞後，有受詐騙之虞，可能造成之侵害社會程
    度及影響層面均較鉅，爰增訂上開加重處罰之詐欺類型犯罪
    。故倘行為人有以上開傳播工具，對於不特定人或多數人散
    布不實訊息，以招徠民眾，進而遂行詐欺行為，即已具備該
    款加重詐欺罪之構成要件。縱行為人尚須對受廣告引誘而來
    之被害人，續行施用詐術，始能使之交付財物，仍係直接以
    網際網路等傳播工具向公眾散布詐欺訊息，無礙成立加重詐
    欺罪。本案被告係以江彥霆名義申請橘子行動支付股份有限
    公司會員帳號「tom123746 」，再利用該會員帳號申設國泰
    世華商業銀行帳號0000000000000000號網路虛擬帳戶，並以
    張登豐之門號0000000000號電話為驗證門號，全程未以真實
    身分示人，意在製造斷點以逃避後續追查，足徵其自始即是
    基於詐欺不特定民眾之犯意，在臉書「新楓之谷--優伊娜」
    社團網頁刊登販售網路裝備之不實訊息，以招徠民眾，遂行
    詐騙，縱使高士權閱覽該不實訊息後以私訊方式與被告聯絡
    ，仍無礙被告利用網際網路等傳播工具而犯詐欺取財罪之認
    定，是被告前揭辯詞，顯不足採。
參、論罪及上訴駁回之說明：　　
一、核被告所為，係犯刑法第339條之4第1項第3款之以網際網路
    對公眾散布而犯詐欺取財罪。
二、原審認被告犯行事證明確，適用刑法第339條之4第1項第3款
    規定，審酌其詐取他人財物，欠缺尊重他人財產法益之觀念
    ，應予非難；前有多次以相類似手法詐騙被害人之前科紀錄
    ，素行不佳；自稱因女友之幼女罹有聽覺障礙，需錢孔急而
    為本案詐欺犯行之動機，兼衡其智識程度、生活狀況、犯罪
    之動機、目的、告訴人所受損失之金額，及犯罪後坦承犯行
    ，然迄未與告訴人達成調解或賠償損失之犯後態度等一切情
    狀，量處有期徒刑1年1月。並說明：未扣案之犯罪所得4,80
    0元，應依刑法第38條之1第1項、第3項規定宣告沒收、追徵
    。經核原審認事用法，均無違誤，量刑及沒收亦屬妥適。
三、被告上訴意旨略以：被告於臉書「新楓之谷--優伊娜」社團
    網頁刊登販售網路裝備訊息時，尚無詐欺之犯意，所為不該
    當刑法第339條之4第1項第3款之加重詐欺取財罪；另被告僅
    國中畢業，且為低收入戶，為求妻女溫飽而一時犯錯，請再
    給予減輕其刑等語。經查：被告自始即意圖為自己不法所有
    ，基於利用網際網路對公眾散布以詐欺取財之犯意而為本案
    犯行，業經本院認定如上。又其所犯刑法第339條之4第1項
    第3款之加重詐欺取財罪，法定刑為1年以上7年以下有期徒
    刑，得併科100萬元以上罰金，原判決量處有期徒刑1年1月
    之刑度，已趨近最低度刑，且就科刑部分之量刑基礎，已於
    理由欄內具體說明，兼顧對被告有利與不利之科刑資料，既
    未逾越法定範圍，亦無違背公平正義之精神，客觀上不生量
    刑畸輕或有所失出之裁量權濫用，核與罪刑相當原則無悖，
    已無再予減輕之餘地。從而，被告提起上訴，為無理由，應
    予駁回。
據上論斷，應依刑事訴訟法第368條，判決如主文。
本案經檢察官林清安提起公訴，檢察官施清火到庭執行職務。
中　　華　　民　　國　　111 　年　　1 　　月　　12　　日
        　　刑事第六庭    審判長法　官  許  冰  芬
　　　　　　　　　　　　　　    法　官  劉  柏  駿
 　　　　　　　　　　　 　　　  法　官  鍾  貴  堯     
                     
以上正本證明與原本無異。     
如不服本判決應於收受送達後20日內向本院提出上訴書狀，其未
敘述上訴理由者，並得於提起上訴後20日內向本院補提理由書（
均須按他造當事人之人數附繕本）「切勿逕送上級法院」。因疫
情而遲誤不變期間，得向法院聲請回復原狀。

                                書記官  何  佳  錡

中　　華　　民　　國　　111 　年　　1 　　月　　12　　日